臺灣臺中地方法院臺中簡易庭民事判決
111年度中簡字第1708號
原      告  華南產物保險股份有限公司

法定代理人  陳文智  
訴訟代理人  賴韋廷  
複代理人    張瑋澄  
被      告  高仁振  


上列當事人間侵權行為損害賠償（交通）事件，於民國111年9月
15日言詞辯論終結，本院判決如下：
    主      文
被告應給付原告新臺幣壹拾萬壹仟伍佰捌拾參元及自民國一百十
一年三月十四日起至清償日止，按年息百分之五計算之利息。
訴訟費用由被告負擔。
本判決得假執行，被告如以新臺幣壹拾萬壹仟伍佰捌拾參元為原
告預供擔保或提存，得免為假執行。
    事實及理由
一、原告起訴聲明請求被告給付新臺幣（下同）15萬4182元及利
    息，後減縮後如後開原告聲明所示（見卷第108頁），依民
    事訴訟法第255條第1項第3款規定，應予准許。
二、原告主張：被告於民國110年6月18日7時41分許，騎乘車號0
    00-000號普通重型機車，行經臺中市北屯區東山路1段與和
    祥街口時，因轉彎車未讓直行車先行，致撞及由原告所承保
    之訴外人傅俊碩駕駛、訴外人傅啟崇所有之車牌號碼000-00
    00號自用小客車（下稱系爭車輛）。系爭車輛送修復，工資
    費用2萬5200元、零件費用12萬8982元，合計15萬4182元，
    原告本於保險責任已賠付修理費用，零件部分12萬8982元扣
    除折舊後為7萬6383元，加計工資費用2萬5200元，必要修理
    費用為10萬1583元，爰依保險代位及侵權行為之法律關係，
    請求被告如數給付並自起訴狀繕本送達翌日起加計法定遲延
    利息等語，並聲明：被告應給付原告10萬1583元及自起訴狀
    繕本送達翌日起至清償日止，按年息百分之5計算之利息。
三、被告則以：伊要左轉，是系爭車輛駕駛人車速很快衝過來撞
    伊，系爭車輛駕駛人應負8成責任等語置辯，答辯聲明：原
    告之訴駁回。
四、得心證之理由：
　㈠原告主張被告於前揭時、地騎乘機車，與系爭車輛發生碰撞
    ，過失致系爭車輛受有損害，其已依保險契約給付保險金15
    萬4182元等情，業據其提出警製道路事故初步分析研判表、
    汽車險理賠申請書、電子發票、估價單、行照及車損照片（
    以上均影本）為證（見卷第21-33頁），並有臺中市政府警
    察局道路交通事故調查卷宗影本附卷可稽（見卷第37-66、1
    15-141頁），且為被告所不爭執，自堪信為真實。按因故意
    或過失，不法侵害他人之權利者，負損害賠償責任；汽車、
    機車或其他非依軌道行駛之動力車輛，在使用中加損害於他
    人者，駕駛人應賠償因此所生之損害，但於防止損害之發生
    ，已盡相當之注意者，不在此限，民法第184條第1項前段、
    第191條之2定有明文。被告騎乘機車過失肇事致使系爭車輛
    受損，應負賠償損害責任。
　㈡按不法毀損他人之物者，被害人得請求賠償其物因毀損所減
    少之價額，民法第第196 條定有明文。物被毀損時，被害人
    除得依民法第196條請求賠償外，並不排除民法第213條至第
    215條之適用。依民法第196條請求賠償物被毀損所減少之價
    額，得以修復費用為估定之標準，但以必要者為限( 例如：
    修理材料以新品換舊品，應予折舊 )。被害人如能證明其物
    因毀損所減少之價額，超過必要之修復費用時，就其差額，
    仍得請求賠償（最高法院77年度第9 次民事庭會議決議(一)
    參照）。查系爭車輛因車禍毀損支出修理費15萬4182元，其
    中工資費用2萬5200元、零件費用12萬8982元，有電子發票
    及估價單在卷可稽（見卷第27-29頁）。前開零件部分既係
    以新品換舊品，自應將零件折舊部分予以扣除。系爭車輛係
    於109年5月出廠，有行車執照影本可稽（見卷第27頁）。依
    營利事業所得稅查核準則第95條第6 項規定：「固定資產提
    列折舊採用定率遞減法者，以一年為計算單位，其使用期間
    未滿一年者，按實際使用之月數相當於全年之比例計算之，
    不滿一月者，以一月計」，系爭車輛自109年5月使用至本件
    損害發生之110年6月18日，使用之期間應以1年2個月計，其
    折舊扣除標準，依行政院所頒固定資產耐用年數表及固定資
    產折舊率表之規定，小型車之耐用年數為5年，依定率遞減
    法，每年折舊369/1000，則更換零件費用12萬8982元依上開
    標準計算，扣除折舊額後為7萬6383元（計算方法如附表）
    ，加計工資費用2萬5200元，系爭車輛之必要修理費用為10
    萬1583元（76383元＋25200元＝101583元）。
　㈢按損害之發生或擴大，被害人與有過失者，法院得減輕賠償
    金額或免除之，民法第217條第1項規定甚明。又所謂被害人
    與有過失，只須其行為為損害之共同原因，且其過失行為並
    有助成損害之發生或擴大者，即屬相當（最高法院96年度台
    上字第2324號判決參照）。被告抗辯伊要左轉，是系爭車輛
    駕駛人車速很快衝過來撞伊，系爭車輛駕駛人應負8成責任
    云云。經本院勘驗系爭車輛行車紀錄器影像光碟，勘驗結果
    ：「1.畫面顯示2021/06/18、074019、45KM/H原告保車沿祥
    順街綠燈直行通過祥順街與東山路路口。2.畫面顯示2021/0
    6/18、074021、44KM/H原告保車直行祥順街至東山路中線，
    被告機車由祥順街對向紅綠燈號誌下駛出準備左轉。3.畫面
    顯示2021/06/18、074022、41KM/H原告保車直行祥順街過東
    山路中線，被告機車左轉橫在原告保車前，兩車碰撞，當時
    原告保車維持直行並無偏離直行路線。」（見卷第147-148
    頁）。又依卷附道路交通事故調查報告表（見卷第41頁），
    當地速速限50公里，系爭車輛並未超速。依上堪認本件事故
    發生係被告疏未禮讓對向直行之系爭車輛先行，貿然左轉行
    駛致兩車發生碰撞，難認系爭車輛駕駛有何過失。被告抗辯
    系爭車輛駕駛車速過快，應負8成過失責任云云，並不足採
    。
  ㈣次按「被保險人因保險人應負保險責任之損失發生，而對於
    第三人有損失賠償請求權者，保險人得於給付賠償金額後，
    代位行使被保險人對於第三人之請求權。但其所請求之數額
    ，以不逾賠償金額為限」，保險法第53條第1 項規定甚明。
    原告承保系爭車輛之車體損失險，並已依約賠付訴外人傅啟
    崇車損修理費15萬4182元，訴外人傅啟崇對於被告之損害賠
    償請求權，於原告給付賠償金額之範圍，法定移轉予原告。
    是原告主張依保險代位及侵權行為之法律關係，請求被告損
    害賠償10萬1583元，核屬有據。
  ㈤末按「給付無確定期限者，債務人於債權人得請求給付時，
    經其催告而未為給付，自受催告時起，負遲延責任。其經債
    權人起訴而送達訴狀，或依督促程序送達支付命令，或為其
    他相類之行為者，與催告有同一之效力。」，「遲延之債務
    ，以支付金錢為標的者，債權人得請求依法定利率計算之遲
    延利息。但約定利率較高者，仍從其約定利率。」，民法第
    229條第2項、第233條第1項定有明文。原告所提民事起訴狀
    繕本於111年3月13日送達被告（送達證書見卷第71頁），被
    告自受起訴狀送達時起負遲延責任，並應自翌日起加付法定
    遲延利息。
五、從而，原告本於保險代位及侵權行為之法律關係，請求被告
    給付10萬1583元及自起訴狀繕本送達翌日即111年3月14日起
    至　清償日止，按年息百分之5 計算之利息，為有理由，應
    予准許。
六、本件係就民事訴訟法第427條第1項訴訟適用簡易程序為被告
    敗訴之判決，爰依民事訴訟法第389條第1項第3 款規定，依
    職權宣告假執行，並依職權諭知被告預供擔保或提存，得免
    為假執行。
七、據上論結，本件原告之訴為有理由，依民事訴訟法第436條
    第2項、第78條、第389條第1項第3款、第392條第2項，判決
    如主文。
中    華    民    國    111    年    10     月    6   日
                  臺灣臺中地方法院臺中簡易庭
                                  法  官  熊祥雲
以上正本係照原本作成。
如不服本判決，應於送達後20日內，向本院提出上訴狀並表明上
訴理由，如於本判決宣示後送達前提起上訴者，應於判決送達後
20日內補提上訴理由書（須附繕本），如委任律師提起上訴者，
應一併繳納上訴審裁判費。
中    華    民    國    111    年    10     月    6   日
                                  書記官  王麗麗
附表
-----
折舊時間           金額
第1年折舊值        128,982×0.369=47,594
第1年折舊後價值    128,982-47,594=81,388
第2年折舊值        81,388×0.369×(2/12)=5,005
第2年折舊後價值    81,388-5,005=76,383